【裁判字號】    98,簡上,535
【裁判日期】    980709
【裁判案由】    偽造文書
【裁判全文】
臺灣板橋地方法院刑事判決            98年度簡上字第535號
上  訴  人
即  被  告  甲○○
上列上訴人即被告因偽造文書案件，不服本院97年度簡字第9100
號，中華民國98年3 月19日所為第一審簡易判決（起訴案號：臺
灣板橋地方法院檢察署97年度偵字第20823 號），提起上訴，本
院管轄第二審之合議庭判決如下：
    主  文
上訴駁回。
    事  實
一、甲○○前因偽造文書案件，經本院於民國89年3 月13日以87
    年度易字第5599號判決判處有期徒刑4 月，如易科罰金，以
    銀元300 元折算1 日確定；復因贓物案件，經臺灣臺北地方
    法院於95年5 月2 日以94年度訴緝字第197 號判決判處有期
    徒刑3 月，如易科罰金，以銀元300 元折算1 日確定，上開
    2 罪經臺灣臺北地方法院於95年8 月7 日以95年度聲字第11
    12號裁定定應執行有期徒刑6 月，如易科罰金，以銀元300
    元折算1 日確定，並於96年5 月30日易科罰金執行完畢（於
    本件構成累犯）。詎其猶不知悔改，於94年11、12月至95年
    3 月27日間之某日，在不詳地點，以不詳方式取得乙○○遺
    失之駕駛執照2 枚（含普通重型機車、普通小客車駕駛執照
    各1 枚），即將該駕駛執照改換貼其照片，而變造乙○○名
    義之駕駛執照2 枚後（其所涉此部分變造特種文書罪，業經
    本院於97年1 月21日以96年度簡字第4685號判決判處有期徒
    刑4 月，如易科罰金，以銀元300 元折算1 日；因符合減刑
    條例，減為有期徒刑2 月，如易科罰金，以銀元300 元折算
    1 日確定），竟基於行使變造特種文書之犯意，於97年3 月
    13日16時30分許在臺北縣三重市○○街51之2 號，因涉嫌毒
    品危害防制條例罪嫌為警持搜索票查獲後，以乙○○之名義
    接受警方盤查，並出示前開變造之駕駛執照2 枚以供警方查
    證，足以生損害於乙○○、警方執行盤查勤務時對於犯罪嫌
    疑人身分確認及交通部監理機關對於汽車駕駛執照管理之正
    確性，嗣於警方將其帶往新莊分局光華派出所詢問時經警識
    破，並扣得甲○○變造之駕駛執照2 張（其於警詢冒用乙○
    ○之名義應訊時，所涉偽造署押罪，業經本院於97年6 月9
    日以97年度易字第1085號判決判處有期徒刑3 月，如易科罰
    金，以新臺幣1,000 元折算1 日確定）。
二、案經臺北縣政府警察局新莊分局報告臺灣板橋地方法院檢察
    署檢察官偵查後聲請簡易判決處刑。
    理  由
一、證據能力：
    本案以下所引用之卷證資料，並無證據證明係公務員違背法
    定程序所取得，又被告以外之人於審判外之陳述，經核並無
    非出於自由意願而為陳述或遭違法取證及顯有不可信之情況
    ，再卷內之文書證據，亦無刑事訴訟法第159 條之4 之顯有
    不可信之情況與不得作為證據之情形，且公訴人、被告迄本
    院言詞辯論終結前均未聲明異議，依刑事訴訟法第159 條至
    159 條之5 之規定，均有證據能力，合先敘明。
二、認定犯罪事實所憑之證據及其理由：
    訊據上訴人即被告甲○○對於上開犯罪事實均坦承不諱，核
    與被害人乙○○於警詢時之指述，以及證人即臺北縣警察局
    新莊分局光華派出所警員杜政祐、林哲安分別於偵查中所為
    之證述均相符。此外，復有經被告改換貼其照片，而變造乙
    ○○名義之駕駛執照2 枚（含普通重型機車、普通小客車駕
    駛執照各1 枚）扣案可資佐證。本案事證已臻明確，被告犯
    行堪以認定，應依法論科。
三、論罪科刑、所犯法條及上訴駁回之理由：
  (一)按駕駛執照為駕駛汽、機車之許可憑證，由駕駛人向公路監
    理機關申請登記，考驗及格後發給之，為刑法第212 條所規
    定之特許證。被告甲○○將自己之照片黏貼於張文彬之駕駛
    執照上，而變造張文彬之駕駛執照，並持以向查緝之員警行
    使，足以生損害於張文彬、警方執行盤查勤務時對於犯罪嫌
    疑人身分確認及交通部監理機關對於汽、機車駕駛執照管理
    之正確性，是核被告所為，係犯刑法第216 條、第212 條之
    行使變造特種文書罪。被告因涉嫌毒品危害防制條例罪嫌為
    警查獲後，同時出示上開變造「乙○○」名義之駕駛執照2
    枚（普通重型機車、普通小客車駕駛執照各1 枚）供警查核
    身分，係於密切接近之時間及同地行使變造同一被害人之多
    件同類文書，有同一事實之實質上一罪之關係，自應論以實
    質上一罪。又被告前有如犯罪事實欄所載之犯罪科刑及有期
    徒刑執行完畢紀錄，有臺灣高等法院被告前案紀錄表及臺灣
    板橋地方法院檢察署刑案資料查註紀錄表各1 份在卷可稽，
    其於受有期徒刑之執行完畢後，5 年以內故意再犯本件有期
    徒刑以上之罪，為累犯，應依刑法第47條第1 項之規定加重
    其刑。原審以被告罪證明確，依刑事訴訟法第449 條第1 項
    、第3 項、第454 條第2 項、第450 條第1 項，刑法第216
    條、第212 條、第47條第1 項、第41條第1 項前段、第38條
    第1 項第2 款，刑法施行法第1 條之1 第1 項、第2 項前段
    之規定，並審酌被告曾有偽造文書之前科紀錄（見卷附臺灣
    高等法院被告前案紀錄表），仍不知悛悔，為圖逃避警方查
    緝以脫免刑責，竟行使變造之駕駛執照隱匿身分，足以生損
    害於「乙○○」本人及警方調查犯罪時對犯罪嫌疑人身分確
    認之正確性，兼衡被告之品行、智識程度、生活狀況，犯罪
    之動機、目的、手段、於警詢時坦承犯行惟於偵查中否認犯
    行之犯罪後態度等一切情狀，量處被告有期徒刑3 月，並諭
    知如易科罰金之折算標準；又扣案之變造「乙○○」駕駛執
    照2 枚上之「甲○○」照片各1 張，係被告所有供犯罪所用
    之物，業據被告供承在卷，依刑法第38條第1 項第2 款規定
    併宣告沒收。本院經核原審判決之認事用法，核無不合，且
    原審量定刑期，已審酌被告各種犯罪情狀如上，量刑亦屬妥
    適，並無明顯違反比例原則輕重失衡之情事。
  (二)至被告上訴另指稱其使用變造「乙○○」名義之駕照2 枚一
    案，已經本院以97年度易字第1085號判決判處有期徒刑3 月
    確定，本件竟又經起訴判刑，其使用變造「乙○○」名義之
    駕照之行為係為單一行為實質上本屬一罪云云。查被告前因
    偽造署押罪，經本院於97年6 月9 日以97年度易字第1085號
    判決判處有期徒刑3 月，如易科罰金，以新臺幣1,000 元折
    算1 日確定，有該判決書及臺灣高等法院被告前案紀錄表在
    卷為憑，觀諸上開前案之犯罪事實，係被告於97年3 月13日
    16時30分許在臺北縣三重市○○街51之2 號，因涉嫌毒品危
    害防制條例罪嫌為警持搜索票查獲後，冒用「乙○○」之名
    義應訊，並在臺北縣政府警察局新莊分局光華派出所應訊時
    ，在「臺北縣政府警察局新莊分局逮捕通知書」上偽造「乙
    ○○」之簽名及指印，又在「乙○○」之口卡片上偽造「乙
    ○○」之簽名及指印，復先後於97年3 月13日19時55分、97
    年3 月14日0 時16分許在該派出所應訊時，接續在調查筆錄
    上偽造「乙○○」之簽名及指印，均足以生損害於乙○○及
    警察機關對於犯罪調查之正確性，與被告所犯本件行使變造
    特種文書罪，無實質或裁判上一罪之關係，不為前案既判力
    效力所及，二者應非同一案件，是被告執以提起上訴，自非
    有據。
  (三)綜上，被告確有於上開時地為本件行使變造特種文書之犯行
    ，且原審判決之認事用法均無違誤，量刑亦屬妥適，理由已
    詳細論述如前，因認被告之上訴為無理由，應予駁回。
據上論斷，應依刑事訴訟法第455 條之1 第1 項、第3 項、第36
4 條、第368 條，判決如主文。
本案經檢察官藍海凝到庭執行職務。
中    華    民    國    98    年    7     月     9    日
                  刑事第十六庭  審判長法  官  許必奇
                                      法  官  鄧雅心
                                      法  官  陳明偉
上列正本證明與原本無異。
不得上訴。
                                      書記官  金和國
中    華    民    國    98    年    7     月     9    日
附錄：
中華民國刑法第212 條
（偽造變造特種文書罪）
偽造、變造護照、旅券、免許證、特許證及關於品行、能力服務
或其他相類之證書、介紹書，足以生損害於公眾或他人者，處1
年以下有期徒刑、拘役或3百元以下罰金。
中華民國刑法第216 條
（行使偽造變造或登載不實之文書罪）
行使第 210 條至第 215 條之文書者，依偽造、變造文書或登載
不實事項或使登載不實事項之規定處斷。


司法院資訊處製作；財團法人民間司法改革基金會備份。
